臺灣彰化地方法院刑事判決
110年度金訴字第84號
公  訴  人  臺灣彰化地方檢察署檢察官
被      告  黃鈺婷



上列被告因違反洗錢防制法等案件，經檢察官提起公訴（109年
度偵字第11737號、110年度偵字第140號），被告於本院準備程
序中，就被訴事實為有罪之陳述，經合議庭裁定改由受命法官獨
任進行簡式審判程序，本院判決如下：
    主          文
黃鈺婷幫助犯洗錢防制法第十四條第一項之一般洗錢罪，處有期
徒刑肆月，併科罰金新臺幣貳萬元，罰金如易服勞役，以新臺幣
壹仟元折算壹日。緩刑參年，並應履行附件二至五本院調解程序
筆錄所示之調解成立內容。
    犯罪事實及理由
一、本案之犯罪事實及證據，除將記載「告訴人林嘉研」更正為
    「告訴人林嘉妍」；另證據部分補充「被告黃鈺婷於本院準
    備程序及審理時之自白」外，其餘均引用附件一檢察官起訴
    書之記載。
二、論罪科刑部分：
  ㈠按刑法上之幫助犯，係對於犯罪與正犯有共同之認識，而以
    幫助之意思，對於正犯資以助力，而未參與實施犯罪之行為
    者而言（最高法院88年度臺上字第1270號判決意旨參照）。
    本案被告提供其申辦之台中銀行及合庫銀行帳戶之存摺、提
    款卡（密碼）供詐欺不法份子使用，使告訴人江倍菘、李祥
    德、徐孟君、沈佑霖、永作明子、葉芝廷、李佳鑫、林嘉妍
    ；被害人王偉銘及何宜綸等人受騙而將款項轉帳入上開帳戶
    內，被告僅為他人之詐欺取財犯行提供助力，尚無證據足以
    證明被告係以自己實施詐欺取財犯罪之意思，或與他人為詐
    欺取財犯罪之犯意聯絡，或有直接參與詐欺取財犯罪構成要
    件行為分擔等情事。又本案詐欺犯罪行為人，利用被告之上
    開帳戶，使被害人將款項匯入被告所提供之上開帳戶以受領
    詐欺犯罪所得，已生提領、掩飾犯罪所得去向及所在之結果
    。是核被告所為，係犯刑法第30條第1項前段、洗錢防制法
    第14條第1項之幫助一般洗錢罪、刑法第30條第1項前段、第
    339條第1項之幫助詐欺取財罪。
　㈡被告以一提供上開2帳戶之行為，幫助詐欺集團成員詐欺告訴
    被害人10人財物及洗錢，係一行為觸犯數罪名之想像競合犯
    ，應依刑法第55條規定，從一重之幫助一般洗錢罪處斷。 
　㈢被告本案犯行僅屬幫助犯，犯罪情節較正犯輕微，爰依刑法
    第30條第2項規定，按正犯之刑減輕。洗錢防制法第16條第2
    項規定：「犯前二條之罪，在偵查或審判中自白者，減輕其
    刑。」，被告就本案犯罪事實，於偵查時業已坦承在卷，是
    其所犯幫助洗錢犯行，自應依上開規定減輕其刑，並與前開
    幫助犯所減輕之刑，遞減輕之。
  ㈣爰以行為人之責任為基礎，審酌被告提供其金融帳戶之存摺
    、提款卡及密碼，供詐欺集團不法使用，致使被害人10人受
    騙而匯款入其所提供之金融帳戶內，被告所為並造成執法機
    關不易查緝實施詐欺犯罪之行為人，並衡酌被告前無犯罪紀
    錄，素行尚佳，有臺灣高等法院被告前案紀錄表在卷可稽，
    及其犯後於偵查中坦承犯行之態度，與其犯罪之動機、目的
    、手段、高職畢業之智識程度、每月薪資新臺幣2萬元之家
    庭經濟狀況等一切情狀，量處如主文所示之刑，並就併科罰
    金部分，諭知如易服勞役之折算標準。
三、被告未曾因故意犯罪受有期徒刑以上刑之宣告，有臺灣高等
    法院被告前案紀錄表1份在卷可稽，其因一時思慮未周，致
    罹刑典，犯後深表認錯，並與告訴人李祥德、永作明子、葉
    芝廷、李佳鑫及被害人王偉銘調解成立等情，告訴人李祥德
    、永作明子、葉芝廷、李佳鑫及被害人王偉銘亦表示願意原
    諒被告，有本院準備程序筆錄及調解筆錄附卷可稽；雖被告
    未能與另告訴人徐孟君、沈佑霖、林嘉妍、江倍菘及何宜綸
    達成和解，但此非被告無與其等和解之意，乃因告訴人徐孟
    君、沈佑霖、林嘉妍、江倍菘及何宜綸經傳喚未到庭，復經
    本院安排調解，亦未到場，此有本院審理程序報到單及送達
    證書附卷可稽，就告訴人徐孟君、沈佑霖、林嘉妍、江倍菘
    及何宜綸部分雖無法達成調解，實非可歸責於被告，據此，
    堪認被告已盡力補償告訴人等所受之損失，認被告經此次偵
    審程序及刑之宣告後，當能知所警惕，而無再犯之虞，本院
    因認所宣告之刑，以暫不執行為適當，依刑法第74條第1項
    第1款之規定併予宣告緩刑3年，以啟自新。另為能督促被告
    確實履行附件二至五所示調解內容，認有依照刑法第74條第
    2項第3款規定，命被告依附件二至五所示內容履行賠償義務
    之必要，爰併為此附負擔之宣告，被告如有違反所定負擔未
    履行賠償，且情節重大者，依刑法第75條之1第1項第4款規
    定，得撤銷緩刑宣告，執行宣告刑，併予敘明。 
四、沒收部分：
　　本案被告固有將其上開2帳戶存摺、提款卡及密碼提供不認
    識之人或其同夥遂行詐欺及洗錢之犯行，惟卷內尚乏積極證
    據證明被告就此獲有報酬，且被告非實際上提款之人，無掩
    飾、隱匿詐欺贓款之犯行，非洗錢防制法第14條第1項之正
    犯，自無洗錢防制法第18條第1項沒收規定之適用。又被告
    所提供之上開帳戶，業經檢警通報列為警示帳戶，並經本案
    偵、審程序後，無法再提供正常流通交易使用；就存摺及提
    款卡部分則均未扣案，且所屬帳戶皆已遭警示，該交易工具
    對詐欺集團而言，已失其匿名性，也無法再提供犯罪集團任
    意使用，實質上無何價值，又本案帳戶存摺及提款卡均非違
    禁物或法定應義務沒收之物，爰均不為沒收之諭知。
五、據上論斷，應依刑事訴訟法第273條之1第1項、第299條第1
    項前段、第310條之2、第454條第2項，判決如主文。
本案經檢察官吳曉婷提起公訴，檢察官林子翔到庭執行職務。
中　　華　　民　　國　　110 　年　　9 　　月　　16　　日
                  刑事第八庭    法      官  林于捷
以上正本證明與原本無異。
如不服本判決應於收受判決後20日內向本院提出上訴書狀，並應
敘述具體理由。其未敘述上訴理由者，應於上訴期間屆滿後20日
內向本院補提理由書( 均須按他造當事人之人數附繕本) 「切勿
逕送上級法院」。
告訴人或被害人對於判決如有不服具備理由請求檢察官上訴者，
其上訴期間之計算係以檢察官收受判決正本之日期為準。
中　　華　　民　　國　　110 　年　　9 　　月　　16　　日
                                書  記  官  林佩萱
附錄本案論罪科刑法條：
洗錢防制法第14條
有第二條各款所列洗錢行為者，處7年以下有期徒刑，併科新臺
幣5百萬元以下罰金。
前項之未遂犯罰之。
前二項情形，不得科以超過其特定犯罪所定最重本刑之刑。
中華民國刑法第30條
（幫助犯及其處罰）
幫助他人實行犯罪行為者，為幫助犯。雖他人不知幫助之情者，
亦同。
幫助犯之處罰，得按正犯之刑減輕之。
中華民國刑法第339條
（普通詐欺罪）
意圖為自己或第三人不法之所有，以詐術使人將本人或第三人之
物交付者，處5年以下有期徒刑、拘役或科或併科50萬元以下罰
金。
以前項方法得財產上不法之利益或使第三人得之者，亦同。
前二項之未遂犯罰之。
　　　　　　　　　　　　　　　　
附件一：
臺灣彰化地方檢察署檢察官起訴書
                                    109年度偵字第11737號
　　　　　　　　　　　　　　　　　　110年度偵字第140號
　　被　　　告　黃鈺婷　女　33歲（民國00年0月00日生）
　　　　　　　　　　　　住彰化縣○○鄉○○路00號
　　　　　　　　　　　　居彰化縣○○鎮○○路000巷0○
　　　　　　　　　　　　○○○○○○○○號：Z000000000號
上列被告因違反洗錢防制法等案件，已經偵查終結，認應提起公
訴，茲將犯罪事實及證據並所犯法條分敘如下：
　　　　犯罪事實
一、黃鈺婷於民國109年8月7日22時7分許起，循網路求才廣告，
    使用通訊軟體LINE與某LINE暱稱「張雅靜」、「葉莉」等真
    實姓名年籍不詳之詐欺集團成員聯繫後，獲悉可出租帳戶與
    其公司註冊使用，且每本帳戶每期(10日)可得新臺幣(下同)
    1萬元、每月可得3萬元之報酬。而黃鈺婷依其日常生活見聞
    及社會經驗，可預見申辦金融機構帳戶使用乃個人理財之行
    為，無正當理由徵求他人提供金融機構帳戶者，極易利用該
    等帳戶為與財產有關之犯罪工具，且可能掩飾或隱匿他人實
    施詐欺犯罪所得財物之用，或將金融機構帳戶提供他人使用
    而有幫助他人實施詐欺犯罪之虞，竟仍基於縱有人以其金融
    機構帳戶實施詐欺犯罪或掩飾特定犯罪所得之去向亦不違背
    其本意之不確定故意，於109年8月9日17時許，在彰化縣和
    美鎮柑竹路之「全家超商頂美店」內，將其申辦之台中商業
    銀行股份有限公司（下稱台中銀行）帳戶(帳號：000-00000
    0000000號)、合作金庫商業銀行股份有限公司（下稱合庫銀
    行）帳戶（帳號：000-0000000000000號）之存摺、提款卡
    ，寄予前開詐欺集團成員收受，並依對方指示變更銀行帳戶
    之提款密碼。嗣該詐欺集團所屬成員即共同基於意圖為自己
    不法所有之犯意聯絡，於如附表所示之時間，以電話或臉書
    平台與江倍菘、李祥德、王偉銘、徐孟君、何宜綸、沈佑霖
    、永作明子、葉芝廷、李佳鑫、林嘉研聯絡，以如附表所示
    之詐術，致江倍菘、李祥德、王偉銘、徐孟君、何宜綸、沈
    佑霖、永作明子、葉芝廷、李佳鑫、林嘉研均陷於錯誤，分
    別於如附表所示時間，匯款如附表所示之金額，至黃鈺婷上
    揭帳戶內。嗣江倍菘、李祥德、王偉銘、徐孟君、何宜綸、
    沈佑霖、永作明子、葉芝廷、李佳鑫、林嘉研發覺受騙報警
    處理，始循線查悉上情。
二、案經江倍菘、李祥德、徐孟君、沈佑霖、永作明子、葉芝廷
    、李佳鑫、林嘉研訴由彰化縣警察局和美分局報告偵辦。
　　　　證據並所犯法條
一、證據清單及待證事實：
編號 證據名稱 待證事實 1 被告黃鈺婷於警詢及偵訊時之供述。 ⑴被告供承其於上揭時、地，將上開金融帳戶存摺、提款卡，寄送予LINE暱稱「張雅靜」、真實姓名年籍不詳之人之事實。 ⑵被告供承其係為賺取租金而交付其金融工具與不詳之人，其知悉提供帳戶給他人無法控管並確保他人正常使用，然卻仍輕率提供帳戶予素不相識之陌生人。足認被告對於帳戶遭他人作為詐欺之用，應有預見之事實。 2 告訴人江倍菘、李祥德、徐孟君、沈佑霖、永作明子、葉芝廷、李佳鑫、林嘉研及被害人王偉銘、何宜綸於警詢之指訴。 證明告訴人江倍菘、李祥德、徐孟君、沈佑霖、永作明子、葉芝廷、李佳鑫、林嘉研及被害人王偉銘、何宜綸遭詐騙後，匯款至被告上開帳戶之事實。 3 被告提出之其與「張雅靜」及「葉莉」之LINE通聯訊息畫面  證明被告與不詳之人聯絡過程中，已知悉不用付出勞務，即可獲取每本帳戶每期1萬元之報酬且亦懷疑如此輕鬆賺錢可能是違法的，顯有預見可能作為不法使用，仍不違背本意之事實。 4 ①台中商銀109年8月31日中業執字第1090026225號函暨客戶基本資料及交易明細 ②被告之合作金庫銀行開戶資料及交易明細 證明被告申設前揭帳戶後，將該帳戶金融工具交付給陌生人，此後該帳戶內有如附表所示告訴人江倍菘、李祥德、徐孟君、沈佑霖、永作明子、葉芝廷、李佳鑫、林嘉研及被害人王偉銘、何宜綸匯入之款項之事實。 4 內政部警政署反詐騙諮詢專線紀錄表、受理詐騙帳戶通報警示簡便格式表、金融機構聯防機制通報單、匯款交易明細單 證明告訴人江倍菘、李祥德、徐孟君、沈佑霖、永作明子、葉芝廷、李佳鑫、林嘉研及被害人王偉銘、何宜綸遭詐騙後，將如附表所示之款項，轉帳匯款或存款入被告上開2銀行帳戶之事實。 
二、核被告所為，係犯刑法第30條第1項、第339條第1項之幫助
    詐欺取財罪嫌及刑法第30條第1項、洗錢防制法第14條第1項
    之幫助洗錢罪嫌。被告1行為同時觸犯上開2罪名，屬想像競
    合犯，請依刑法第55條規定，從一重論以洗錢罪。至報告意
    旨認被告所為涉犯刑法第339條第1項之詐欺取財罪嫌，容有
    誤會，附此敘明。
三、依刑事訴訟法第251條第1項提起公訴。
　　此　致
臺灣彰化地方法院
中　　華　　民　　國　 110　　年　　7 　　月　　19　　日
                              檢　察　官  吳曉婷
本件正本證明與原本無異                             
中　　華　　民　　國　 110　　年 　 7　　 月 　 29  　日
　　　　　　　　　　　　　　  書  記  官  曾欽政 
附錄本案所犯法條全文
洗錢防制法第14條
有第二條各款所列洗錢行為者，處 7 年以下有期徒刑，併科新
臺幣 5 百萬元以下罰金。
前項之未遂犯罰之。
前二項情形，不得科以超過其特定犯罪所定最重本刑之刑。

中華民國刑法第339條
（普通詐欺罪）
意圖為自己或第三人不法之所有，以詐術使人將本人或第三人之
物交付者，處 5 年以下有期徒刑、拘役或科或併科 50 萬元以
下罰金。
以前項方法得財產上不法之利益或使第三人得之者，亦同。
前二項之未遂犯罰之。
附表：
編號 告訴人 被害人 詐騙時間 詐騙方式 匯款時間 匯款金額 1 告訴人 江倍菘 109年8月11日17時12分許 詐騙集團成員佯裝網路賣家人員致電告訴人江倍菘詐稱：因其網路刷卡錯誤，要統整帳戶，需將帳戶款項領空及依指示操作始能處理等語，致其因此陷於錯誤而轉帳匯款或無摺存款 109年8月11日18時15分許 29,988元/被告之台中銀行帳戶 2 告訴人李祥德 109年8月11日16時11分許 詐欺集團成員佯裝網路賣家致電告訴人李祥德詐稱：因其之前網路交易員工錯將條碼用成批發價，如不去銀行解除設定，每月將多扣款，及身分證因拍賣遭銀行設定需依指示操作自動櫃員機始能處理等語，致其因此陷於錯誤而匯款 109年8月11日18時23分許 7,099元/被告之台中銀行帳戶 3 被害人 王偉銘 109年8月11日17時58分許 詐騙集團成員佯裝車商致電被害人王偉銘詐稱：因其訂單遭工讀生誤設分期，將連續扣款，將協助更正，需依指示操作網路銀行始能處理等語，致其因此陷於錯誤而轉帳 109年8月11日18時53分許 21,987元/被告之台中銀行帳戶 4 告訴人徐孟君 109年8月11日17時19分許 詐騙集團盜用告訴人徐孟君友人之臉書帳號，張貼出售手機訊息，致其瀏覽後陷於錯誤，與對方聯絡後同意應買而轉帳 109年8月11日17時34分許 20,000元/被告之合庫銀行帳戶     109年8月11日18時8分許 20,000元/被告之合庫銀行帳戶 5 被害人何宜綸 109年8月11日17時49分許 詐騙集團盜用被害人何宜綸友人之臉書帳號，張貼出售手機訊息，致其瀏覽後陷於錯誤，與對方聯絡後同意應買而轉帳 109年8月11日18時34分許 15,000元/被告之合庫銀行帳戶 6 告訴人沈佑霖 109年8月11日18時40分許 詐騙集團盜用告訴人沈佑霖友人之臉書帳號，張貼出售手機訊息，致其瀏覽後陷於錯誤，與對方聯絡後同意應買而轉帳 109年8月11日18時46分許 18,000元/被告之合庫銀行帳戶 7 告訴人永作明子 109年8月11日18時許 詐騙集團盜用告訴人永作明子友人之臉書帳號，張貼出售手機訊息，致其瀏覽後陷於錯誤，與對方聯絡後同意應買而轉帳 109年8月11日19時1分許 35,000元/被告之合庫銀行帳戶 8 告訴人葉芝廷 109年8月11日18時41分許 詐騙集團盜用告訴人葉芝廷友人之臉書帳號，張貼出售手機訊息，致其瀏覽後陷於錯誤，與對方聯絡後同意應買而轉帳 109年8月11日19時3分許 30,000元/被告之合庫銀行帳戶 9 告訴人李佳鑫 109年8月11日18時40分許 詐騙集團在臉書張貼出售手機訊息，致其瀏覽後陷於錯誤，與對方聯絡後同意應買而轉帳 109年8月11日19時4分許 18,000元/被告之合庫銀行帳戶 10 告訴人林嘉研 109年8月11日18時許 詐騙集團在臉書張貼出售手機訊息，致其瀏覽後陷於錯誤，與對方聯絡後同意應買而轉帳 109年8月11日18時35分許 13,000元/被告之合庫銀行帳戶